【裁判字號】    92,交上易,419
【裁判日期】    921023
【裁判案由】    過失傷害
【裁判全文】
臺灣高等法院刑事判決                          九十二年度交上易字第四一九號
    上  訴  人
    即  被  告  丁○○
    指定辯護人  本院公設辯護人  甲○○
右上訴人因業務過失傷害案件，不服臺灣台北地方法院九十二年度交易字第一六一號
，中華民國九十二年八月五日第一審判決（起訴案號：臺灣台北地方法院檢察署九十
二年度偵字第二四四八號）提起上訴，本院判決如左：
    主  文
上訴駁回。
    事  實
一、丁○○係計程車司機，以駕車載客為業，係從事駕駛業務之人，於民國九十一年
    五月七日下午駕駛車號九Ｂ—六三五號營業小客車執行業務，沿台北市○○區○○路由南往北行駛，本應注意汽車行駛時，應將車門關閉良好，而依當時情形並
    無不能注意之情事，竟疏未注意其所駕駛之營業小客車右後車門並未緊閉而貿然
    前行，於同日下午二時三十分許，行經台北市○○路、許昌街口附近停等紅燈時
    ，適有乙○○騎乘車牌號碼ＴＺＣ—四○九號輕型機車附載丙○○，與該營小客
    車沿同路同向行駛，行經該營業小客車右側，該營業小客車之右後車門因未關閉
    良好而突然開啟，撞及丙○○之左腳，乙○○所騎乘之前開機車因重心不穩乃向
    右傾倒，撞及違規臨時停放該處、由簡維君駕駛之車號ＢＢ—七八九三號自小客
    車，乙○○因而受有右腳踝挫傷，丙○○則因此受有左膝後十字韌帶撕裂性骨折
    之傷害。丁○○於事發後未行離去，於警員獲報到場處理時在場向警員坦承肇事
    自首犯罪接受裁判。
二、案經乙○○、丙○○訴由台北市政府警察局中正第一分局報告臺灣臺北地方法院
    檢察署檢察官偵查起訴。
    理  由
一、訊據被告丁○○固不否認於右揭時、地駕車發生車禍，致告訴人丙○○受傷等事
    實，惟矢口否認伊有何過失，辯稱：伊之車門不會自動開啟，係告訴人騎乘機車
    自伊車右方強行通過致撞擊伊車，伊車右後車門方會開啟；告訴人乙○○當日並
    未受傷，告訴人丙○○當日之傷勢甚為輕微，所受左膝十字韌帶之傷勢，並非本
    件事故所致云云。
二、惟查右揭事實，業據告訴人乙○○、丙○○迭於警詢、偵查及原審、本院審理時
    指訴歷歷，被告於警訊時亦坦承：「我載乘客至台灣產物公司下車，後又往前行
    駛，至館前路（南往北）新光百貨附近，等紅燈，突然我右車門打開，不慎碰到
    ＴＺＣ—四○九號機車，使後座乘客（丙○○）左腳受傷，機車倒向另部自小客
    車（ＢＢ—七八九三），‧‧‧‧」等語（見偵查卷第三頁背面、第十一頁）。
    於偵查中亦坦承當日伊車右後車門並未關緊等語（偵查卷第二十四頁）。此外，
    並有道路交通事故調查報告表、道路交通事故補充資料表、交通事故談話紀錄表
    、台北市政府警察局交通警察大隊交通事故分析研判表等件在卷可稽。被告事後
    翻異前詞，辯稱當日伊車車門確實關緊，係告訴人之機車將該車門撞開云云，惟
    查倘若被告車門有確實關緊，衡情縱經碰撞，亦不可能輕易開啟，況被告辯稱事
    故發生之後所拍攝伊車照片顯示伊車肚附近被撞一大洞云云，然依卷附照片顯示
    ，並無被告所稱其車輛破洞情形（見原審卷第十七頁）。是被告嗣後翻供所辯，
    顯係畏罪卸責之詞，不足採信。
三、次查告訴人乙○○因本件車禍受傷，於事發當日（即九十一年五月七日）下午至
    永和建成中醫診所就診，經醫生診斷為右踝挫傷、足背痛、扭挫傷瘀血腫痛，至
    九十二年四月十九日止，共計門診二十九次，有該診所九十二年五月三十日（九
    二）永建（川）字第○○九號函及附件之病歷表、就醫紀錄在卷足憑。被告雖辯
    稱告訴人乙○○當日若有受傷，應與告訴人丙○○一同至台大醫院就診，竟遲至
    九個半月之後始行提出診斷書云云，惟查告訴人乙○○於車禍當日即九十一年五
    月七日午即至永和建成中醫診所就診，經醫生診斷為右踝挫傷、足背痛、扭挫傷
    瘀血腫痛傷害，有如上述，且被告亦不否認當日事發後，告訴人乙○○所騎乘之
    機車向右傾倒，撞擊右側違規停放之車號ＢＢ—七八九三號自小客車，顯見當日
    因事發突然，該機車失去重心而右傾，告訴人乙○○當日之右踝挫傷等傷害，堪
    認係因本件事故所造成，被告空言否認告訴人乙○○並未因本件事故而受傷，診
    斷證明書不實在云云，亦難以採信。
四、另查告訴人丙○○於事發當日至台大醫院急診就醫，主訴為左膝疼痛，疑關節障
    礙，嗣後再至該院就診，經門診ＭＲＩ（核磁共振造影）證實為後十字韌帶撕裂
    性骨折，該傷勢與急診就診傷勢有關，亦有該院九十二年五月二十七日（九十二
    ）校附醫秘字第九二○○二○五一六八號函及病歷資料表附卷可考，顯見告訴人
    丙○○確實因本件事故，受有左膝後十字韌帶撕裂性骨折之傷害。被告空言指稱
    告訴人丙○○當日僅右腳受傷、前開傷勢並非本件事故所致云云，所辯亦非事實
    ，委無可取。
五、按汽車裝載時，載運人客、貨物必須穩妥，車門應能關閉良好，道路交通安全規
    則第七十七條第一項第二款定有明文，依此規定可知，汽車行駛裝載時，車門應
    能夠且必須關閉良好。被告以駕駛計程車載客為業，平日乘客上下車頻繁，自應
    於乘客上下車之際，特別注意車門是否緊閉，以確保行車安全。而依當日情形，
    並無使被告不能注意及此之情事，然被告卻疏未注意將伊車之右後車門緊閉，以
    致告訴人二人所騎乘之機車自該車右側經過時，該右後車門突然開啟，撞及前開
    機車後座之乘客丙○○而肇事，被告對本件事故之發生為有過失，殆無疑義。且
    被告之過失行為，與告訴人二人因本件事故所受之傷害間，具相當因果關係甚明
    。綜上，本件事證明確，被告過失犯行堪予認定。
六、查被告丁○○係計程車司機，為從事駕駛業務之人，核其所為，係犯刑法第二百
    八十四條第二項前段之業務過失傷害罪。被告之業務過失行為，同時致告訴人乙○○、丙○○成傷，係一行為觸犯數罪名，為想像競合犯，應依刑法第五十五條
    規定，從一重受害較重之丙○○部分處斷。被告於前述犯行未為任何有偵查犯罪
    職權之公務員知悉前，不逃避接受裁判，於警方據報前往現場處理時，即當場承
    認為肇事人，因而自首接受裁判，有警製自首調查表在卷可參，應依刑法第六十
    二條前段規定減輕其刑。
七、原審認被告罪證明確，援引刑法第二百八十四條第二項前段、第五十五條、第六
    十二條前段、第四十一條第一項前段，罰金罰鍰提高標準條例第一條前段、第二
    條之規定，並審酌被告之過失情節難謂輕微、告訴人丙○○之傷勢非輕、被告於
    法院審理中多方飾詞狡辯，意圖推諉卸責，犯後態度不佳，且迄今尚未賠償告訴
    人所受損害等一切情狀，量處以有期徒刑三月，並諭知易科罰金之折算標準，經
    核認事用法，並無不當，量刑亦屬妥適，被告上訴要旨，仍執陳詞否認犯罪，辯
    稱伊當時是在等紅綠燈停止狀況，並非行駛中，事故發生時，乙○○並未受傷，
    丙○○只受輕傷云云，其上訴非有理由，應予駁回。
據上論斷，應依刑事訴訟法第三百六十八條，判決如主文。
本案經檢察官陳文禮到庭執行職務。
中      華      民      國    九十二    年      十      月    二十三    日
                              臺灣高等法院交通法庭
                                  審判長法  官  陳  正  雄
                                        法  官  許  宗  和
                                        法  官  許  錦  印
右正本證明與原本無異。
不得上訴。
                                        書記官  楊  妙  恩
中      華      民      國    九十二    年      十      月    二十八    日
附錄本判決論罪科刑法條全文：
刑法第二百八十四條
 (過失傷害罪)
因過失傷害人者，處六月以下有期徒刑、拘役或五百元以下罰金，致重傷者，處一年
以下有期徒刑、拘役或五百元以下罰金。
從事業務之人，因業務上之過失傷害人者，處一年以下有期徒刑、拘役或一千元以下
罰金，致重傷者，處三年以下有期徒刑、拘役或二千元以下罰金。


司法院資訊處製作；財團法人民間司法改革基金會備份。
